【裁判字號】    92,台上,378
【裁判日期】    920123
【裁判案由】    違反毒品危害防制條例
【裁判全文】
最高法院刑事判決                                九十二年度台上字第三七八號
    上  訴  人  台灣高等法院台南分院檢察署檢察官
    被      告  甲○○
右上訴人因被告違反毒品危害防制條例案件，不服台灣高等法院台南分院中華民國九
十一年十月三日第二審更審判決（九十年度上更(二)字第三七一號，起訴案號：台灣台
南地方法院檢察署八十六年度偵字第一一０一八、一二四八八、一四０八三號），提
起上訴，本院判決如左：
    主  文
原判決撤銷，發回台灣高等法院台南分院。
    理  由
本件原判決以公訴意旨略以被告甲○○基於意圖營利之概括犯意，於民國八十六年四
月間某日起至同年十一月間，連續以一公克約新台幣（下同）一千五百元之代價，分
別在王尚文台南市○區○○街一六九號之住所及不詳電動玩具店內，非法販賣安非他
命予王尚文約五、六次，販賣予孫酉信約二十餘次，因認被告涉犯修正前麻醉藥品管
理條例第十三條之一第二項第一款之販賣化學合成麻醉藥品罪嫌。惟經審理結果不能
證明被告犯罪，因而撤銷第一審關於非法販賣化學合成麻醉藥品部分之判決，改判諭
知被告該部分無罪，固非無見。
惟查：(一)、未經參與審理之法官參與判決者，其判決當然違背法令，刑事訴訟法第三
百七十九條第十三款定有明文。原審於九十一年九月十九日踐行審判程序，依審判筆
錄記載，係由審判長法官游明仁、法官蘇重信、法官陳清溪參與審理（原審卷第一九
二頁）。然其參與判決之法官為審判長法官游明仁、法官林永茂、法官陳清溪，則未
經參與審理之法官林永茂參與判決，其判決當然違背法令。(二)、無罪之判決，依刑事
訴訟法第三百零八條之規定，亦應記載其理由，故對於被告被訴之事實及卷內其不利
之證據資料，如何不足以證明被告犯罪或其行為不罰，均應逐一說明其理由，且所為
說明應前後相符，倘其所為說明前後齟齬，即有判決不載理由或理由矛盾之違背法令
。原判決理由欄記載：原審更審前訊問證人王尚文：「為何你在原審說你不認識甲○
○你沒向他買？（提示原審筆錄）」，答稱：「當天我們坐同部囚車來，被告在囚車
上討論，當庭我也不敢說。」等語（原判決第九頁第二至五行），王尚文是否供述伊
於第一審訊問當天，係與被告坐同部囚車，被告在囚車上討論，致伊於第一審訊問時
不敢說？乃原判決繼又說明：本院上訴審於八十九年八月二十二日提訊證人王尚文時
並未提訊被告，有該卷足憑，益見證人王尚文所證不實等情（原判決第九頁第五至七
行），是否論斷原審法院更審前於八十九年八月二十二日僅提訊王尚文，而未同時提
訊被告，因認王尚文前開供述各情不足採信？其就王尚文供述第一審審理中所經過之
事實，竟以原審更審前八十九年八月二十二日之提訊過程，論斷王尚文供述各情不足
採信，所為論斷說明前後不盡一致，尚有未合。檢察官上訴意旨指摘原判決，尚非無
理由，應認仍有撤銷發回更審之原因。
據上論結，應依刑事訴訟法第三百九十七條、第四百零一條，判決如主文。
中      華      民      國    九十二    年      一      月    二十三    日
                              最高法院刑事第三庭
                                  審判長法官  董  明  霈
                                        法官  林  茂  雄
                                        法官  王  居  財
                                        法官  張  祺  祥
                                        法官  郭  毓  洲
      右正本證明與原本無異
                                              書  記  官
中      華      民      國    九十二    年      二      月     十三     日


司法院資訊處製作；財團法人民間司法改革基金會備份。
